臺灣高等法院臺中分院刑事判決　　　 100年度上訴字第2115號
上　訴　人
即　被　告　李皇志
上列上訴人因違反毒品危害防制條例案件，不服臺灣臺中地方法
院100年度訴字第2073號，中華民國100年9月5日第一審判決（起
訴案號：臺灣臺中地方法院檢察署100年度毒偵字第1836號），
提起上訴，本院判決如下：
    主  文
上訴駁回。
    理  由
一、依刑事訴訟法第350條、第361條、第362條、第367條規定，
    不服地方法院之第一審判決而上訴者，須提出上訴書狀，並
    應敘述具體理由，為上訴必備之程式；其所提出之書狀未敘
    述上訴理由，或僅曾以言詞陳述上訴理由者，均應於上訴期
    間屆滿後二十日內補提理由書於第一審法院。第一審法院經
    形式審查，認逾期未補提上訴理由者，應定期間先命補正；
    逾期未補正者，為上訴不合法律上之程式，應以裁定駁回。
    倘已提出上訴理由，但所提非屬具體理由者，則由第二審法
    院以上訴不合法律上之程式，判決駁回。而所謂具體理由，
    必係依據卷內既有訴訟資料或提出新事證，指摘或表明第一
    審判決有何採證認事、用法或量刑等足以影響判決本旨之不
    當或違法，而構成應予撤銷之具體事由，始克當之（例如：
    依憑證據法則具體指出所採證據何以不具證據能力，或依憑
    卷證資料，明確指出所為證據證明力之判斷如何違背經驗、
    論理法則）；倘僅泛言原判決認定事實錯誤、違背法令、量
    刑失之過重或輕縱，而未依上揭意旨指出具體事由，或形式
    上雖已指出具體事由，然該事由縱使屬實，亦不足以認為原
    判決有何不當或違法者（例如：對不具有調查必要性之證據
    ，法院未依聲請調查亦未說明理由，或援用證據不當，但除
    去該證據仍應為同一事實之認定），皆難謂係具體理由，俾
    與第二審上訴制度旨在請求第二審法院撤銷、變更第一審不
    當或違法之判決，以實現個案救濟之立法目的相契合，並節
    制濫行上訴，最高法院97年度臺上字第892號判決意旨可資
    參照。又理由是否具體，則屬第二審法院審查之範圍，不在
    命補正之列，亦即上訴書狀已記載理由，並有具體之敘述時
    ，其上訴既屬合法，第二審法院固應就其理由之是否可取，
    為實體之審理及判斷；如認其上訴書狀雖記載理由，但並未
    具體敘述時，則無須再命補正，可逕認其上訴不合法，以判
    決駁回之，亦有最高法院97年度臺上字第1281號判決意旨可
    參）。
二、本件上訴人即被告（下稱被告）李皇志不服原審判決而提起
    上訴，上訴理由稱：「查，施用毒品之行為，在部分國家認
    屬病態行為，並不課以刑罰，又上訴人所為屬於刑法上之習
    慣犯，又因刑法第56條之規定業已刪除，對於部分習慣犯如
    吸毒等犯罪已產生過重不合理之現象。又按刑法第57條定有
    明文：科刑時應以行為人之責任為基礎，並審酌一切情狀，
    …，為科刑輕重之標準，又因吸毒犯已構成習慣犯之要件，
    刑法上之習慣犯係指單一行為經過數階段，持續侵害同一法
    益而言，是故上訴人違反毒品危害防制條例案件，縱然不達
    顯可憫恕之程度或情狀，對於原判決之量刑，仍然過重，殊
    難令上訴人甘服，懇請鈞院體察明情，撤銷原判決，從輕量
    處，上訴人毋任感禱。」云云。
三、經查：按刑罰之量定，屬法院自由裁量之職權行使，應審酌
    刑法第57條所列各款事由及一切情狀，為酌量輕重之標準，
    並非漫無限制；量刑輕重係屬事實審法院得依職權自由裁量
    之事項，苟已斟酌刑法第57條各款所列情狀而未逾越法定刑
    度，不得遽指為違法；且在同一犯罪事實與情節，如別無其
    他加重或減輕之原因，下級審量定之刑，亦無過重或失輕之
    不當情形，則上級審法院對下級審法院之職權行使，原則上
    應予尊重，最高法院72年臺上字第6696號、75年臺上字第70
    33號判例及85年度臺上字第2446號判決意旨可資參照。
四、本件原審判決以被告犯施用第一、二級毒品罪，事證明確，
    並構成累犯，再審酌被告前已有多次犯罪前科紀錄，高中肄
    業之智識程度，業臨時工而經濟小康之生活狀況，被告因施
    用毒品，經觀察、勒戒、強制戒治執行完畢後，仍不思戒惕
    ，無視於毒品對於自身健康之戕害及國家對於杜絕毒品犯罪
    之禁令，再次施用毒品，未見戒除惡習之決心，惡性非輕，
    然念及被告犯罪後能坦承犯行，態度良好，施用毒品並無危
    害他人，犯罪手段尚屬平和，暨施用毒品者均有相當程度之
    成癮性及心理依賴，犯罪心態與一般刑事犯罪之本質並不相
    同，應側重適當之醫學治療及心理矯治為宜，並參酌公訴人
    之具體求刑尚屬適當等一切情狀，各為量處有期徒刑一年一
    月、六月，並定應執行有期徒刑一年四月之處刑，已具體斟
    酌刑法第57條所列事項而為量定，並無量刑過重之不當。被
    告上訴意旨並未依據卷內既有訴訟資料或提出新事證，指摘
    或表明第一審判決有何採證、認事用法或量刑等足以影響判
    決本旨之不當或違法，以上開情詞指摘原判決之科刑不當而
    提起上訴，所提出之上訴理由不足以認定原判決有何不當或
    違法，顯非屬具體理由，核之上揭說明，應認被告上訴違背
    法律上之程式，應予以駁回，並不經言詞辯論為之。
五、依刑事訴訟法第367條前段、第372條判決如主文。
中    華    民    國   100    年    10    月    20    日
            刑事第八庭  審判長法  官  廖  柏  基
                              法  官  簡  源  希
                              法  官  梁  堯  銘
以上正本證明與原本無異。
施用第一級毒品罪部分得上訴。其餘部分不得上訴。
如不服本判決應於收受送達後十日內向本院提出上訴書狀，其未
敘述上訴之理由者，並得於提起上訴後十日內向本院補提理由書
（均須按他造當事人之人數附繕本）「切勿逕送上級法院」。
                              書記官  蔡  芬  芬
中    華    民    國   100    年    10    月    20    日